【裁判字號】    98,交抗,43
【裁判日期】    980518
【裁判案由】    違反道路交通管理處罰條例聲明異議
【裁判全文】
臺灣高等法院花蓮分院交通事件裁定      98年度交抗字第43號
抗  告  人  甲○○
即受處分人
上列抗告人因違反道路交通管理處罰條例案件，不服臺灣花蓮地
方法院中華民國98年4月7日所為裁定（98年度交聲字第96號），
提起抗告，本院裁定如下：
    主  文
抗告駁回。
    理  由
一、本件抗告人即受處分人（以下簡稱抗告人）於原法院聲明異
    議意旨略以：伊所有車牌號碼 HL-3725號自小客車業於民國
    92年11月21日前報廢，有行政院環保署資源回收管理基金會
    收據可證明，且伊已遷址至花蓮縣吉安鄉○○村○○街45號
    4樓，但停管處仍將催繳單寄至中正路315巷25號之地址，故
    催繳單均未收到，年前突然收到12筆罰單甚感委屈，至監理
    站申訴，發現停車照片上顯示之車輛與伊所有報廢車輛不同
    ，嗣於98年3月17日終於在莊敬路發現該部冒用車牌之車輛
    ，隨即攔下該車報警處理，故提出本件聲明異議云云。原法
    院則以：原處分機關之裁決書於97年5月23日已郵遞至抗告
    人之住所「花蓮縣吉安鄉○○村○○街45號4樓」，因未獲
    會晤本人，亦無受領文書之同居人、受僱人或應受送達處所
    接收郵件人員，乃於97年5月23日將裁決書寄存送達於仁里
    郵局，並製作送達通知書2份，1份黏貼於應受送達人住居所
    門首，1份置於該受送達處所信箱或其他適當位置，以為送
    達等情，有原處分機關送達證書影本1紙在卷足憑，堪認本
    件裁決書業已符合行政程序法第74條規定為寄存送達，即自
    寄存送達翌日起算10日後之97年6月2日發生送達之效力（依
    最高法院94年度第1次庭長、法官會議決議，始日不算入）
    ，再加計收受裁決書之翌日起20日之異議期間，異議人最遲
    應於97年6月22日聲明異議，方屬合法，惟異議人遲至98年3
    月18日始向交通部公路總局臺北區監理所花蓮監理站遞狀聲
    明異議，此觀之原處分機關本件聲明異議案件之移送書甚明
    ，故其聲明異議已逾20日之法定期間，顯不合法律上程式，
    且無從補正，揆諸首揭說明，自應將異議人之異議駁回等語
    。
二、抗告意旨略以：
（一）抗告人已於88年12月31日遷籍花蓮縣吉安鄉○○街45號4
      樓，舉發通知單送達至抗告人原址，其送達不符行政程序
      法第74條寄存送達規定。本件舉發通知單送達原址實難謂
      該送達對本人發生效力，故舉發程序尚未完成。
（二）本件違規行為發生於96年11月2日，原舉發機關通知單未
      合法送達本人而尚未完成舉發行為，而於98年3月18日原
      處分機關作成裁決書送抗告人時，距違規行為之日顯已逾
      3個月，依道路交通管理處罰條例第90條，原處分機關依
      法已不得舉發。
（三）再者，抗告人所使用車輛已於92年11月21日報廢並遭盜用
      ，並已報警處理，故上述違規行為實非本人所為而係訴外
      人所為，為此請求撤銷原裁定，或另為適法裁定等云云。
三、經查：
（一）按「交通法庭認聲明異議不合法律上之程式或其異議權已
      經喪失者，應以裁定駁回之，但其不合法律上之程式可補
      正者，應先定期命為補正，逾期不補正者，即予駁回」，
      道路交通案件處理辦法第18條定有明文。又「受處分人，
      不服第8條主管機關所為之處罰，得於接到裁決書之翌日
      起20 日內，向管轄地方法院聲明異議」，道路交通管理
      處罰條例第87條第1項亦有明文。故本件首需審究程序事
      項，即抗告人是否於法定異議期間內提起救濟。原處分機
      關以抗告人在道路收費停處所停車經催繳不依規定繳費，
      而依道路交通管理處罰條例第56條第2項之規定，裁處抗
      告人罰鍰新台幣300元，有花監違字第裁44-P00000000號
      裁決書在卷可佐。該裁決書於97年5月23日郵遞至抗告人
      之戶籍地址「花蓮縣吉安鄉○○村○○街45號4樓」，因
      未獲會晤本人，亦無受領文書之同居人、受僱人或應受送
      達處所接收郵件人員，而寄存於仁里郵局，並作送達通知
      書2份，1份黏貼於應受送達人住居所門首，1份置於該受
      送達處所信箱或其他適當位置，以為送達等情，此有抗告
      人之個人基本資料查詢結果、送達證書影本各1份在卷可
      參，堪認本件裁決書業已符合行政程序法第74條之寄存送
      達規定，而於97年5月23日即寄存送達翌日起算10日後之
      97年6月2日已發生送達之效力。故抗告人對舉發程序是否
      完臻、原處分合法與否有所爭執，依法應於接到裁決書之
      翌日起20日內聲明異議，惟本件抗告人遲至98年3月18日
      始具狀向原處分機關聲明異議，此有卷附之交通違規案件
      陳述書上違章收件章戳章甚明，則其聲明異議已逾20日之
      法定期間，顯不合法律上程式，且無從補正。揆諸首揭說
      明，原法院因之將抗告人之異議駁回，於法尚無不合。
（二）又汽車報廢，應填具異動登記書，向公路監理機關辦理報
      廢登記，並同時將牌照繳還。廢棄車輛經由警察、環保機
      關 (構)處理者，行政院環境保護署認可之環保機構應通
      知公路監理機關逕予以報廢登記；其通知作業規定，由交
      通部會商行政院環境保護署、內政部另定之，道路交通安
      全規則第30條定有明文。抗告人僅提供行政院環保署回收
      管委會支付回收獎勵金支票號碼為AJ0000000支票影本乙
      紙，此與系爭汽車車籍查詢表記載牌照事項註記逾檢註銷
      情事並不同，此有行政院環境保護署資源回收管理基金管
      理委員會支票影本及花蓮監理站汽車車籍查詢結果各乙紙
      附卷可稽，則抗告人爭執系爭汽車業己依法完成報廢程序
      部份，尚有疑義，且如前述，抗告人既未於法定期限內提
      出異議，則其聲明異議已不合法律上之程式，且無法補正
      ，法院依首揭法律規定即應予駁回，此不若行政機關仍得
      在一定前提條件下撤銷或廢止行政處分，使該處分失其效
      力之情形，故抗告意旨所稱情形尚非法院所能審酌。抗告
      人執此指摘原裁定，並無理由，應予駁回。
四、據上論結，應依道路交通管理處罰條例第89條、道路交通案
    件處理辦法第25條、第26條，刑事訴訟法第412條，裁定如
    主文。
中    華    民    國    98    年    5     月    18    日
                          審判長法  官   何 方 興
                                法  官   林 德 盛
                                法  官   王 紋 瑩
以上正本證明與原本無異。
本件裁定不得再抗告。
中    華    民    國    98    年    5     月    18    日
                                書記官   李芸宜


司法院資訊處製作；財團法人民間司法改革基金會備份。
